臺灣臺南地方法院民事判決　八十九年度重訴字第三○三號
　　原　　　告　乙○○
　　被　　　告　酉○○
　　訴訟代理人　丑○○
　　被　　　告　申○○
　　　　　　　　甲○○○
　　　　　　　　庚○○
　　　　　　　　癸○○
　　　　　　　　子○○
　　　　　　　　巳○○
　　　　　　　　未○○
　　　　　　　　午○○
　　　　　　　　辛○○
　　　　　　　　壬○○
　　　　　　　　辰○○
　　　　　　　　寅○○
　　　　　　　　己○○○
　　　　　　　　卯○○
　　　　　　　　丙○○
　　　　　　　　戊○○
　　　　　　　　丁○○
右當事人間請求分割共有物事件，本院判決如左：
    主　  　文
兩造共有坐落如附表一所示之二筆土地應予合併分割為如附圖所示之分割方法：即編
號九八五部分面積五四點二七平方公尺土地，分歸被告申○○、辰○○、寅○○、卯
○○按原應有部分比例保持共有；編號九八五－Ａ部分面積一０四點五三平方公尺土
地，分歸被告酉○○取得；編號九八五－Ｂ部分面積一０四點三六平方公尺土地分歸
被告庚○○、壬○○、癸○○、子○○、辛○○、巳○○、午○○、未○○按原應有
部分比例保持共有；編號九八五－Ｃ部分面積六０點八八平方公尺土地分歸被告己○○○、丙○○、戊○○、丁○○按原應有部分比例保持共有；編號九八五－Ｄ部分面
積二０九點０六平方公尺土地分歸被告甲○○○取得；編號九八五－Ｅ部分面積一五
八點三八平方公尺及編號九九一部分面積一四四點七六平方公尺（合計面積三０三點
一四平方公尺）土地分歸原告取得。
訴訟費用由兩造按附表二所示應有部分比例負擔。
   事實及理由
一、被告甲○○○、庚○○、癸○○、子○○、巳○○、未○○、午○○、辛○○、
    壬○○、辰○○、卯○○、寅○○、己○○○、丙○○、戊○○、丁○○未於言
    詞辯論期日到場，而被告申○○則未於最後言詞辯論期日到場，核均無民事訴訟
    法第三百八十六條所列各款情形，爰依原告聲請，由其一造辯論而為判決。
二、本件原告起訴主張如附表一所示之土地為兩造所共有，應有部分比例各如附表二
    所示，其中東角段九九一地號土地原編定為道路用地，但都市計劃變更，已在旁
    邊另開闢道路，故該九九一地號土地已不再做為預定道路使用，目前為空地，因
    如附表所示之土地，共有人均為兩造，應有部分均相同，現依其使用目的並無不
    能分割之情形，而兩造就系爭土地亦無不分割之約定，然迄今尚無法達成協議分
    割系爭土地，爰訴請判決分割如主文即附圖所示。
三、被告酉○○則以：同意合併分割，並贊同附圖之分割方案。被告申○○則以：伊
    同意合併分割，分割後亦願意與被告辰○○、寅○○、卯○○按原應有部分比例
　　保持共有資為抗辯。被告甲○○○則於勘驗期日陳稱：同意合併分割，惟系爭土
　　地上有伊所有之建物存在，只要分割方案能保持建物，伊即同意。被告庚○○則
　　於勘驗期日陳稱：同意合併分割，分割後亦願意與被告壬○○、癸○○、子○○
　　、辛○○、巳○○、午○○、午○○、未○○按原應有部分比例保持共有等語。
四、按各共有人除因物之使用目的不能分割，或契約定有不分割之期限者外，得隨時
    請求分割共有物，民法第八百二十三條第一項定有明文。本件原告主張如附表一
    所示之土地為兩造所共有，其應有部分各如附表二所示，且該土地依其使用目的
    並無不能分割之情形，而兩造就系爭土地亦無不分割之約定，然迄今尚無法達成
    協議分割系爭土地等情，有土地登記簿謄本二件及戶籍謄本十八件在卷可稽，復
    為被告酉○○、申○○、庚○○及甲○○○所不爭執，並同意合併分割，而其餘
    被告經合法通知，均未於言詞辯論期日到場，亦未提出準備書狀作何聲明或陳述
    ，經本院審閱上開原告提出之證物之結果，核屬相符，自堪信其主張為真實。揆
    諸上開規定，原告起訴請求合併分割系爭土地，自無不合，應予准許。
五、次按共有物之分割，應由法院依民法第八百二十四條命為適當之分配，不受當事
    人主張之拘束。又分割共有物時，法院應參酌當事人之聲明、共有物之性質、經
    濟效用及全體共有人之利益等因素公平為之。經查：兩造共有之系爭土地上東鄰
    他人之私有土地，南鄰路寬約六米之忠孝路，西側均面臨七米寬之私設巷道，土
    地北邊部分現由被告酉○○交由訴外人丑○○管理使用，土地上規劃有花圃並種
    植蔬菜，中間部分有被告甲○○○所有之建物一棟，其餘部分則為空地等情，業
    據本院會同台南縣麻豆地政事務所測量人員至現場履勘及測量明確，有勘驗筆錄
    及複丈成果圖各一份在卷可稽。又原告主張系爭土地已由共有人分管使用多年，
    由北而南依序由被告申○○等人、酉○○及中間部分由被告甲○○○使用，亦為
    到場之被告酉○○訴訟代理人丑○○及被告申○○、庚○○、甲○○○所不爭執
    。本院審酌上開各節，認系爭土地依原告主張如附圖所示之分割方案分割，符合
    兩造目前使用系爭土地之現狀，兩造所分得之土地東面均臨私設道路方便出入，
    且分割後之每筆土地格局均尚稱方正規則，均適於利用，並符合多數當事人之意
    願，而被告甲○○○之建物亦能完整保留，再被告申○○、辰○○、寅○○、卯
    ○○、庚○○、壬○○、癸○○、子○○、辛○○、巳○○、午○○、未○○、
    己○○○、丙○○、丁○○等人各自之應有部分不大，維持共有對於被告等人利
    用土地確較有利，而被告申○○、庚○○均表示願意依原告所提出之分割方案分
    割，亦同意與其他被告繼續保持共有，而其餘被告對原告所主張之前開分割方案
    ，亦均未提出異議，是本院審酌兩造共有前揭土地之使用現狀、兩造應有部分比
    例及對分割方案之意願，並考量分得土地之完整性、通行之便利性、經濟效用之
    發揮及土地之利用，認系爭土地依原告所主張之如附圖所示之分割方案分割，應
    屬適當，爰將兩造共有之前揭土地，判決分割如主文第一項所示。
六、又本件雖准原告之請求判決如主文所示，惟被告之行為，按其訴訟程序，確為伸
    張或防衛其權利所必要，爰依民事訴訟法第八十一條第二款命勝訴之原告負擔一
    部分（即按應有部分比例分擔）之訴訟費用，併此敘明。
七、結論：本件原告之訴為有理由，依民事訴訟法第三百八十五條第一項前段、第七
    十八條、第八十一條第二款、第八十五條第一項但書，判決如主文。
中　　　華　　　民　　　國　　　九十一　　年　　　一　　　月　　十一　　日
                                　　臺灣臺南地方法院民事第一庭
~B法　　　官　童來好
右為正本係照原本作成
如對本判決上訴，須於判決送達後廿日內向本院提出上訴狀（應附繕本）。
中　　　華　　　民　　　國　　　九十一　　年　　　一　　　月　　十五　　日
~B法院書記官　林木村
~F0
~T40
┌─┬──┬──────────────────┬──┬────────┐
│附│編號│     　共　有　土　地               │地目│面積（平方公尺）│
│  ├──┼──────────────────┼──┼────────┤
│表│ 甲 │ 台南縣麻豆鎮○○段九八五地號　     │ 建 │六九一點四八    │
│  ├──┼──────────────────┼──┼────────┤
│一│ 乙 │ 台南縣佳里鎮○○段九九一地號　　   │ 道 │一四四點七六    │
└─┴──┴──────────────────┴──┴────────┘
┌───────────────────────────────────┐
│附表二：兩造應有部分比例                                              │
├───┬─────┬────────────┬────────────┤
│編　號│共　有　人│  應  有  部  分  比  例│   備　　　　　　　註   │
├───┼─────┼────────────┼────────────┤
│  一　│申○○　　│１００００分之３２５    │分割後共同取得附圖編號建│
├───┼─────┼────────────┤九八五部分之土地，並按應│
│  二　│辰○○　　│１００００分之１０８    │有部分各六四九分之三二五│
├───┼─────┼────────────┤、六四九分之一０八、六四│
│  三　│寅○○　　│１００００分之１０８    │九分之一０八、六四九分之│
├───┼─────┼────────────┤一０八比例保持共有。    │
│  四　│卯○○　　│１００００分之１０８    │                        │
├───┼─────┼────────────┼────────────┤
│  五　│酉○○　  │１００００分之１２５０  │分割後取得附圖編號九八五│
│      │          │                        │－Ａ部分                │
├───┼─────┼────────────┼────────────┤
│  六　│庚○○　  │１００００分之１５６　  │分割後共同取得附圖編號九│
├───┼─────┼────────────┤八五－Ｂ部分，並按應有部│
│  七　│壬○○  　│１００００分之１５６    │分各八分之一之比例保持共│
├───┼─────┼────────────┤有。                    │
│  八　│癸○○　　│１００００分之１５６　  │                        │
├───┼─────┼────────────┤                        │
│  九  │子○○　　│１００００分之１５６　  │                        │
├───┼─────┼────────────┤                        │
│  十  │辛○○　　│１００００分之１５６　  │                        │
├───┼─────┼────────────┤                        │
│十一  │巳○○　　│１００００分之１５６　  │                        │
├───┼─────┼────────────┤                        │
│十二  │午○○　　│１００００分之１５６　  │                        │
├───┼─────┼────────────┤                        │
│十三  │未○○　　│１００００分之１５６　  │                        │
├───┼─────┼────────────┼────────────┤
│十四  │己○○○　│１００００分之１８２　  │分割後共同取得附圖編號九│
├───┼─────┼────────────┤八五－Ｃ部分，並按應有部│
│十五  │丙○○　　│１００００分之１８２　  │分各四分之一之比例保持共│
├───┼─────┼────────────┤有。                    │
│十六  │戊○○　　│１００００分之１８２　  │                        │
├───┼─────┼────────────┤                        │
│十七  │丁○○　　│１００００分之１８２　  │                        │
├───┼─────┼────────────┼────────────┤
│十八  │甲○○○　│１００００分之２５００  │分割後取得附圖編號九八五│
│      │          │                        │－Ｄ部分                │
├───┼─────┼────────────┼────────────┤
│十九  │乙○○　　│１００００分之３６２５  │分割後取得附圖編號九八五│
│      │          │                        │－Ｅ部分及九九一部分    │
└───┴─────┴────────────┴────────────┘
